【裁判字號】    94,訴,1113
【裁判日期】    950505
【裁判案由】    履行協議
【裁判全文】
臺灣士林地方法院民事判決              94年度訴字第1113號
原      告  甲○○
訴訟代理人  邱群傑律師
複 代 理人  賴志凱律師
被      告  乙○○
訴訟代理人  黃子恬律師
上列當事人間請求履行協議事件，本院於95年4月17日言詞辯論
終結，判決如下：
    主  文
被告應給付原告面額新台幣仟捌佰陸拾陸萬肆仟捌佰伍拾陸元
、發票人為臺灣銀行簽發之本票。
被告應給付原告新台幣貳佰萬元，及自民國九十五年三月七日起
至清償日止，按週年利率百分之伍計算之利息，並自民國九十五
年三月十五日起至民國一百零二年九月十五日止，按月於每月十
五日給付原告新台幣壹拾萬元。
原告其餘之訴駁回
訴訟費用由被告負擔二十分之十九，餘由原告負擔。
    事實及理由
一、原告起訴主張：兩造於民國93年6 月16日訂立協議離婚書（
    下稱系爭協議書）並辦理離婚戶籍登記，被告依離婚協議書
    約定，應給付原告臺灣銀行開立之面額新台幣（下同）30,0
    00,000元本票，並應將被告設於元大京華證券股份有限公司
    （下稱元大證券）木柵分公司帳號983M00000000內之股票，
    依93年6 月15日之收盤價折合之現金即11,364,050元，由被
    告給付同面額之臺灣銀行本票予原告，若被告不能給付台灣
    銀行本票，則應給付前揭金額及自更正聲明狀送達翌日起至
    清償日止按年息5%計算之遲延利息，又被告應每月支付原告
    100,000 元，至次女官明穎（82年10月5 日生）年滿20歲為
    止，自離婚協議書訂立至95年2 月15日止，共累計2,000,00
    0 元，並應自95年3 月15日至官明穎年滿20歲即102 年10月
    15日止，按月給付原告100,000 元，爰依系爭協議書請求被
    告給付前揭臺灣銀行本票、金額及遲延利息等語。並聲明：
    (一)被告應給付原告面額41,364,050元臺灣銀行本票，如不能
    給付時，被告應給付原告41,364,050元及自更正聲明狀送達
    翌日起至清償日止按年息5%計算之利息，(二)被告應給付原告
    2,000,000 元及自更正聲明狀送達翌日起至清償日止按年息
    5%計算之利息，並自95年3 月15日至102 年10月15日止，按
    月於每月15日前給付原告100,000 元。
二、被告辯稱：兩造離婚係約定以臺灣銀行本票作為付款之方式
    ，為種類之債，並無不能給付之問題，原告請求本票給付不
    能時改用金錢給付之聲明，應予駁回。又元大證券木柵分公
    司該帳號內股票，依93年6 月15日收盤價，折合現金應為9,
    544,500 元，扣除手續費13,601元，證券交易稅28,634元及
    融資還款837,410 元後，應為8,664,856 元，原告請求11,3
    64,050元，顯屬有誤。又系爭協議書第5 條約定每月給付10
    0,000 元，並非贍養費，而是為保障兩造所生子女官明穎及
    官政穎之權利，由被告分擔每月100,000 元之教育養護費用
    ，此可由約定以官明穎成年為給付期限可證，被告自兩造離
    婚後至94年10月間已支付該二子女學費、生活雜費、專人看
    護費共3,549,290 元，原告應不得再向被告請求此部份金額
    ，退步言之，縱認原告得為請求，原告本應負擔子女之扶養
    費，現由被告支付，對原告亦有不當得利請求權，以該債權
    3,549,290 元與原告前揭對被告之債權相抵銷，原告已不能
    再為請求等語。並聲明：駁回原告之訴。
三、兩造不爭執部分：(一)系爭協議書之真正。(二)本院對元大證券
    函查被告帳戶結果。本件之爭點：(一)發票人為台灣銀行之本
    票有無給付不能問題。(二)原告對股票認為應以原證2 為準，
    不扣除手續費及稅、融資金額，被告主張應以93年6 月15日
    收盤價計算，並扣除手續費、交易稅及融資金額。(三)原告主
    張系爭協議書第2 條第5 項每月100,000 元並非子女之扶養
    費，是支付給原告，被告主張每月100,000 元為子女扶養費
    ，被告已經支付3,549,290 元，原告不得再向被告主張，即
    使不是扶養費，被告另主張抵銷。原告否認被告提出單據之
    真正，並主張支付人為公司，不是被告，故不能抵銷。
四、本院得心證之理由：
  (一)兩造對於系爭協議書之真正並無爭議，故原告依該協議書第
    2條第3項約定，請求被告應給付面額30,000,000元、發票人
    為台灣銀行之本票部份，被告並無爭執，應屬可採。惟原告
    主張若被告不能給付臺灣銀行本票時，則應改給付原告現金
    及自更正聲明狀送達翌日起至清償日止按年息5%計算之利息
    部分，被告則辯稱台灣銀行本票並無給付不能之問題等語，
    經查，臺灣銀行現受中央銀行委託辦理發行新台幣之附隨業
    務，其簽發之本票流通性與現金幾乎相同，尚難認為臺灣銀
    行本票有給付不能之問題，應認原告該部分之主張並非可採
    。
  (二)原告請求依系爭協議書第2 條第4 項約定，被告應給付元大
    證券木柵分公司帳號983M00000000內之股票，依93年6 月15
    日之收盤價折合之現金即11,364,050元，由被告給付同面額
    之臺灣銀行本票等語，被告就系爭協議書第2 條第4 項約定
    之內容並無爭執，惟就股票折合之金額及是否應扣除稅費有
    爭執。經查，系爭協議書第2 條第4 項約定之元大證券木柵
    分公司帳號983M00000000內之股票，依93年6 月15日之收盤
    價折合之現金金額應為為9,544,500 元（原告提出之原證2
    即帳戶股票明細並非93年6 月15日當日之資料），惟其中包
    含融資購買之股票，應還融資款本息共837,410 元，且買賣
    股票必須支出千分之1.425 之手續費及千分之3 證券交易稅
    ，業據本院向元大證券木柵分公司函查明確，有該分公司95
    年1 月19日元證莊（木柵）字第095001號函在卷可稽，該融
    資本息、手續費、交易稅自應從股票之價值中扣除，故原告
    得依系爭協議書第2 條第4 項請求之台灣銀行本票，面額應
    為8, 664,856元（計算式：9,544,500x99.5575%-837,410=8
    ,664 ,856 ，元以下四捨五入），原告請求於此面額內臺灣
    銀行本票為可採，逾此部分，應非可採。
  (三)原告主張依系爭協議書第2條第5項約定，被告應每月給付原
    告100,000元，至官明穎年滿20歲為止，故請求自93年6月16
    日訂立協議書至95年2月15日止，共累計2,000,000元及遲延
    利息，及自95年3月15日至102年10月15日止，按月計算100,
    000元等語，被告則主張該款並非贍養費，而是為保障兩造
    所生子女官明穎及官政穎之權利，由被告分擔每月100,000
    元之教育養護費用，此可由約定以官明穎成年為給付期限可
    證，被告自兩造離婚後至94年10月間已支付該二子女學費、
    生活雜費、專人看護費共3,549,290元，原告應不得再向被
    告請求此部份金額云云。惟查，系爭協議書第2條第5項係約
    定：「乙方（即被告）同意每月支付新台幣壹拾萬元予甲方
    （即原告），至次女官明穎年滿二十歲止」，並未約定該款
    之性質或目的，其雖以次女官明穎年滿20歲為屆止之期限，
    惟長女官政穎在此之前先已成年，茍其為子女之扶養費用，
    則被告負擔之部分即應減半，何以被告仍願繼續支付全額之
    100,000 元，似難認被告主張該100,000 元係二女之扶養費
    云云為可採。況該款依系爭協議書既約定對原告支付，無論
    其是否為扶養費，均應給付原告，被告主張其曾支付二女之
    3,549,290 元扶養費即無須給付原告云云，與約定不符，應
    非可採。至於被告主張原告本應負擔子女之扶養費，現由被
    告支付3,549,290 元，其對原告亦有不當得利請求權，故以
    之與原告前揭對被告之債權相抵銷，原告已不能再為請求云
    云。原告則否認被告提出收據之真正，並主張該收據付款人
    為公司，並非被告，被告亦不得用以對原告主張抵銷等語。
    經查，被告提出之收據，絕大多數未載明買受人或支用之人
    係官政穎及官明穎，且雜有標記「客戶阿羅哈」之估價單，
    又該等收據均以傳票作帳，傳票上並混雜許多董事長支出、
    地價稅、加油費、薪資等項目，尚蓋有會計、出納、製單等
    人員之戳章，似為被告經營公司之支出帳，依此並無法證明
    該3,549,290 元確為被告個人支付官政穎或官明穎之扶養費
    ，被告據以主張抵銷，應不可採。從而，原告主張依系爭協
    議書前揭約定，被告應自93年6 月16日訂立協議書後，每月
    給付原告100,000 元，至官明穎年滿20歲為止，自屬有據，
    惟官明穎於82年10月5 日出生，計至102 年10月5 日已滿20
    歲，被告應給付至102 年9 月15日最末期為止，於此範圍內
    ，原告之請求為有理由，逾此部分，則無理由。
  (四)綜上，原告依協議書之法律關係請求被告給付面額38,664,8
    56元、發票人為臺灣銀行簽發之本票，及2,000,000 元及自
    更正聲明狀送達翌日即95年3月7日起至清償日止，按年息5%
    計算之遲延利息，並自95年3 月15日至102 年9 月15日止，
    按月於每月15日給付原告100,000 元，為有理由，應予准許
    。逾上開範圍之請求，為無理由，應予駁回。
五、本件判決基礎已臻明確，兩造其餘攻防方法及訴訟資料，經
    本院審酌後，核與判決不生影響，無逐一論駁之必要，併此
    敘明。
六、據上論結，本件原告之訴為一部有理由、一部無理由，依民
    事訴訟法第79條，判決如主文。
中    華    民    國    95    年    5     月    5     日
                  民事第一庭  法  官  高愈杰
以上正本證明與原本無異。
如對本判決上訴須於判決送達後20日內向本院提出上訴狀。
中    華    民    國    95    年    5     月    9     日
                              書記官  高楚安


司法院資訊處製作；財團法人民間司法改革基金會備份。
